臺灣士林地方法院民事判決
　　　　　94年度親字第45號
原　　　告　乙○○
　　　　　　　　　　　　教聖心.
訴訟代理人　李建賢律師
複代理人　　陳垚祥律師
被　　　告　甲○○
當事人間請求認領無效事件，本院於民國94年11月29日言詞辯論
終結，判決如下：
    主  文
確認原告於民國63年10月18日認領被告為其子之行為無效。
訴訟費用由被告負擔。
    事實及理由
一、本件原告起訴主張：
　　(一)原告係一遊民，十餘年來露宿台北市雙連市場，嗣經台北
  　　市政府社會局社工訪查輔導後，安置於社團法人天主教聖
    　母聖心會平安居遊民中途之家，詎為聲請辦理社會福利救
      助時始發現戶籍謄本上登載原告曾於民國63年10月18日認
      領被告為長子，惟被告實係訴外人丙○○之非婚生子女，
      卻將之登記由原告認領，但實質兩造間不具真實血緣關係
      ，該認領行為應屬無效。
    (二)按因認領而發生婚生子女之效力，須被認領人與認領人間
      具有真實之血緣關係，否則其認領為無效，此時利害關係
      人均得提起認領無效之訴，最高法院86年台上字第1908號
      判例足資參考。本件訴外人黃素雲辦理原告認領被告為子
      戶籍登記時，並未得原告同意，但兩造間不具真實血緣關
      係，該認領行為應屬無效等語，爰請求：(1)先位聲明：請
      求塗銷原告於民國63年10月18日認領被告為其子之認領戶
      籍登記。(2)備位聲明：請求確認原告於民國63年10月18日
      之認領行為無效。
二、被告則以：伊從小稱呼原告為舅舅，後來原告在外面流浪，
    30年沒有回家，但在伊國小三年級時，是其母親作主讓原告
    認領伊，當時伊並不清楚，但雙方確實沒有血緣關係，對原
    告請求沒有意見，應該都有同意等語，資為抗辯。
三、原告主張其未曾同意認領被告為子，且與被告並無真實血緣
    關係，因認於63年10月18日認領被告為子之行為無效等情，
    已據其提出戶籍謄本為證，被告雖不爭執兩造確無真實血緣
    關係，惟否認有未經原告同意辦理認領登記情事，且經本院
    向台北市大同區戶政事務所調取辦理認領戶籍登記時所提出
    之認領登記申請書結果，該申請書內確有原告與被告生母丙
    ○○印章無誤，並附記「乙○○、民27.12.3 生、國校畢、
    個人服務、日傭工」等個人資料，況證人即被告之生母丙○
    ○亦到院供證：「原告父親陳冬是我母親黃鄭孫的同居人，
    我與原告是從小一起長大。甲○○並不是我與乙○○所生，
    是我經他同意兩人一起至戶政機關辦理認領登記，因為甲○
    ○要承繼我養父陳冬的香火。是兩人一起去辦的。」（見本
    院94年9 月22日言詞辯論筆錄），可見上開認領登記確經原
    告同意辦理，原告空言主張未曾同意，即難採信。惟兩造均
    不爭執確無真實血緣關係，核與證人丙○○所供相符，且經
    本院函囑台北馬偕紀念醫院進行親子鑑定結果亦認：「本次
    鑑定共測試一種血型抗原，兩項組織抗原和15種DNA 標記，
    其中組織抗原，6 項DNA 標記不合而否定乙○○是甲○○父
    親的可能，因此排除乙○○是甲○○的父親」，有馬偕醫院
    親子鑑定報告1 件在卷可稽，可見兩造間確無真實血緣關係
    ，堪信原告此部分主張為真實。
四、按戶籍登記事項自始不存在或自始無效時，應為撤銷之登記
    。又變更、更正、撤銷或註銷登記，以本人、原申請人或利
    害關係人為申請人戶籍法第25條、第45條分別定有明文。本
    件原告先位聲明請求塗銷其於63年10月18日認領被告為其子
    之認領戶籍登記，惟依前開法條所示，戶籍登記僅有撤銷登
    記，並無「塗銷登記」可言，原告請求已有誤會，且本件認
    領登記係經原告同意後辦理，並非他人偽造其名義辦理，已
    如前述，自無虛偽登記應予撤銷登記情事，況原告請求確認
    其認領行為無效，倘經本院判決確認認領行為無效，原申請
    人即原告原得持法院確定判決逕行申請戶政機關撤銷原認領
    登記，毋需被告協同辦理，則其請求本院判令塗銷戶籍登記
    即無保護必要，原告先位請求塗銷認領戶籍登記，即無理由
    ，應予駁回。
五、次按「因認領而發生婚生子女之效力，須被認領人與認領人
    間具有真實之血緣關係，否則其認領為無效，此時利害關係
    人均得提起認領無效之訴。」，最高法院著有86年度台上字
    第1908號判例可稽。本件兩造間確無真實之血緣關係，已如
    前述，則原告於63年10月18日對被告反於真實血緣關係所為
    之認領行為即屬無效，從而，原告備位請求確認上開認領行
    為無效，為有理由，應予准許。
六、據上論結：依民事訴訟法第78條判決如主文。
中　　華　　民　　國　　94　　年　　12　　月　　13　　日
                  家事法庭  法  官  詹朝傑
以上正本證明與原本無異。
如對本判決上訴，應於判決送達後20日內向本院提出上訴狀。
中　　華　　民　　國　　94　　年　　12  　月　　13　　日
                            書記官  蔡永光
